【裁判字號】    95,交訴,129
【裁判日期】    950816
【裁判案由】    業務過失致死
【裁判全文】
臺灣臺中地方法院刑事判決             95年度交訴字第129號
公  訴  人  臺灣臺中地方法院檢察署檢察官
被      告  丙○○
                      號
選任辯護人  李思樟  律師
上列被告因過失致人於死案件，經檢察官提起公訴（95年度偵字
第5532號），本院判決如下：
    主  文
丙○○因過失致人於死，處有期徒刑壹年。
    事  實
一、丙○○本應注意於交岔路口十公尺內不得臨時停車，更應注
    意停放於路邊之汽車在夜間照明不清之道路，均應顯示停車
    燈光或反光標誌；甲○○則為職業聯結車司機，以駕駛為業
    務，乃從事業務之人，甲○○本應注意汽車在劃有快慢車道
    分隔線之道路行駛，不得行駛於慢車道，並應注意汽車行駛
    時，應注意兩車併行之距離，並隨時採取必要之安全措施，
    甲○○、丙○○均預見如未謹慎停車、行車將因而發生車禍
    致人於死，依當時情形亦無不能注意之情形，丙○○、甲○
    ○竟均疏未注意及此，丙○○竟於民國（下同）九十五年一
    月十六日晚上十九時五十分許，將其所有之車號ＯＨ－八四
    ○一號自用小客車停放於臺中縣梧棲鎮○○路與文昌路之交
    岔路口後下車離去，於同日晚上二十時二十五分許，適有卓
    筠卿騎乘車號Ｍ二七－○八五號重型機車搭載卓羿廷行經該
    處，卓筠卿為閃避丙○○停放於路邊之上開車輛向左車側偏
    駛時擦撞丙○○上開車輛左後方後倒地，遭甲○○所駕駛之
    車號ＦＹ－七一三號聯結車右後車輪輾過，致卓筠卿、卓羿
    廷因頭部碾壓創，頭骨碎裂致死。甲○○見肇事後，隨即請
    丙○○代為報警，並於警員到達現場時，丙○○、甲○○均
    自首犯罪，而接受裁判。
二、案經乙○○（卓筠卿、卓羿廷之父）訴請臺灣臺中地方法院
    檢察署檢察官偵查起訴。
    理  由
一、訊據被告丙○○對於上揭時間地點其有將車輛停放在肇事地
    點後，被害人卓筠卿、卓羿廷有在肇事地點發生本件車禍死
    亡等之事實固坦承不諱，然矢口否認有何前揭之過失致死犯
    行，辯稱：伊停放車輛時有顯示停車燈，係發生車禍後，伊
    將車輛往後挪約十公尺後，始將停車燈關閉，被害人卓筠卿
    、卓羿廷所騎乘之機車並未正面擦撞伊車輛，伊應無過失罪
    責云云。惟查上揭事實，業據告訴人乙○○指訴及同案被告
    甲○○供述綦詳在卷，互核所供情節大致相符，並有相驗屍
    體相片十三張、現場照片二十一張、現場重建相片十四張、
    汽車監理資料、員警職務報告、台中縣警察局道路交通事故
    肇事人自首情形紀錄表、道路交通事故現場圖、道路交通事
    故調查報告表（一）（二）各一份在卷足資佐證。被害人卓
    筠卿、卓羿廷確係因本件車禍受傷死亡，亦經台灣台中地方
    法院檢察署檢察官督同法醫師相驗屬實，製有勘驗筆錄、相
    驗屍體證明書、驗斷書各一份附卷可憑。而按交岔路口十公
    尺內不得臨時停車。又汽車停車時，停於路邊之車廂，在夜
    間照明不清之道路，均應顯示停車燈光或反光標識，道路交
    通安全規則第一百十一條第一項第二款、第一百十二條第一
    項第十三款分別定有明文，本件被告丙○○駕車自應注意上
    述道路交通安全規定，且依其狀況，又非不能注意，竟疏不
    注意，以致肇事，致被害人卓筠卿、卓羿廷死亡，被告丙○
    ○顯有過失，而被告丙○○之過失行為與被害人卓筠卿、卓
    羿廷之死亡間顯具有相當因果關係。另被告丙○○前開車輛
    左後方之行李箱蓋確有新凹痕，左後方向燈破損，及該新凹
    痕及左後方向燈破損處與被害人卓筠卿所騎之機車比對擦撞
    高度及位置均相符合等之事實，亦據被告丙○○直承在卷（
    見台灣台中地方法院檢察署九十五年度相字第九十四號卷第
    九、三十八頁），並有被告丙○○前開車輛相片及員警職務
    報告在卷可參（見台灣台中地方法院檢察署九十五年度相字
    第九十四號卷第二十六、二十九、三十、三頁），益徵，被
    害人卓筠卿所騎之機車確係為閃避被告丙○○停放於路邊之
    上開車輛向左車側偏駛時擦撞被告丙○○上開車輛左後方後
    倒地，遭被告甲○○所駕駛之車號ＦＹ－七一三號聯結車右
    後車輪輾過，致被害人卓筠卿、卓羿廷因頭部碾壓創，頭骨
    碎裂致死無訛。蓋茍如被告丙○○另所辯解，被害人卓筠卿
    所騎之機車並未因要閃避其停放於路邊之上開車輛向左車側
    偏駛時擦撞其上開車輛左後方後倒地，而係單純遭被告甲○
    ○所駕駛之聯結車擦撞倒地，經該聯結車右後車輪輾過，致
    被害人卓筠卿、卓羿廷死亡，其均無過失罪責云云。惟被害
    人卓筠卿所騎之機車如係單純遭被告甲○○所駕駛之聯結車
    擦撞倒地，經該聯結車右後車輪輾過，致被害人卓筠卿、卓
    羿廷死亡，則被害人卓筠卿所騎之機車既已遭被告甲○○所
    駕駛之聯結車擦撞倒地，焉能再立起擦撞被告丙○○前開車
    輛左後方之行李箱蓋及左後方向燈。是被告丙○○上開辯解
    ，亦顯無足採。從而，綜據上述，被告丙○○空言否認，所
    辯無非臨訟畏罪飾卸之詞，要無足採，事證已臻明確，被告
    丙○○犯行洵堪認定。
二、核被告丙○○所為，係犯刑法第二百七十六條第一項之過失
    致死罪。被告丙○○一行為而致被害人卓筠卿、卓羿廷二人
    死亡，觸犯上開二罪名，屬同種想像競合，應從一重之罪處
    斷。被告丙○○於肇事後犯罪未發覺前，向台中縣警察局清
    水分局梧棲分駐所自首，有警局筆錄及台中縣警察局道路交
    通事故肇事人自首情形紀錄表可稽，並接受裁判，應依法減
    輕其刑。爰審酌被告丙○○犯罪之動機、目的、手段、品行
    尚佳，並無不良前科，詳如前述，此有台灣台中地方法院檢
    察署刑案資料查註紀錄表一份在卷可按、所生危害及犯罪後
    猶飾詞狡賴犯行，毫無悔意，被告丙○○過失程度之輕重、
    肇事後態度、及肇事後迄今仍未與被害人卓筠卿、卓羿廷之
    家屬達成民事和解，犯後態度不佳等一切情狀，量處如主文
    所示之刑，以資懲儆。刑法第六十二條將原規定之必減修為
    得減，雖性質上屬刑罰裁量之事項，惟既影響行為人之刑罰
    法律效果，應屬法律變更之範疇，而有第二條第一項之適用
    ，經比較新舊法，以舊法規定「必減」對行為人較為有利，
    應適用舊法，併予敘明。
據上論斷，應依刑事訴訟法第二百九十九條第一項前段、刑法第
二條第一項前段、第二百七十六條第一項、第五十五條、修正前
刑法第六十二條前段、罰金罰鍰提高標準條例第一條前段，判決
如主文。
中    華    民    國    95    年    8     月    16    日
                          臺灣臺中地方法院交通法庭
                              審判長法  官  朱光國
                                    法  官  洪堯讚
                                    法  官  洪俊誠
以上正本證明與原本無異。
如不服本判決，應於判決送達後十日內向本院提出上訴狀，上訴
於臺灣高等法院臺中分院 (須附繕本)。
                                    書記官  蕭榮峰
中    華    民    國    95    年    8     月    16    日
附錄論罪科刑實體法條文：
刑法第276條（過失致死罪）：
因過失致人於死者，處2年以下有期徒刑、拘役或2千元以下罰金
。
（罰金部份業經提高10倍為2萬元）從事業務之人，因業務上之
過失犯前項之罪者，處5年以下有期徒刑或拘役，得併科3千元以
下罰金。
（罰金部份業經提高10倍為3萬元）


司法院資訊處製作；財團法人民間司法改革基金會備份。
